【裁判字號】    98,交聲,156
【裁判日期】    980206
【裁判案由】    聲明異議
【裁判全文】
臺灣彰化地方法院交通事件裁定         98年度交聲字第156號
移送機關    交通部公路總局台中區監理所彰化監理站
異議人即
受處分人    甲○○
上列異議人即受處分人因違反道路交通管理處罰條例案件，對於
交通部公路總局臺中區監理所彰化監理站民國98年2 月2 日彰監
四字第裁64-Z3A013488號處分不服，聲明異議，本院裁定如下：
    主  文
原處分關於吊扣駕駛執照拾貳個月部分撤銷。
甲○○汽車駕駛人駕駛汽車，經測試檢定酒精濃度超過規定標準
，吊扣小型車普通駕駛執照壹拾貳個月。
    理  由
一、原處分意旨略以：異議人即受處分人甲○○於民國98年1 月
    26日下午4 時24分許，駕駛車牌號碼5928-TZ 號自用一般小
    客貨車，行經國道1 號高速公路北上209.5 公里處，因「酒
    後駕車，經警方攔檢實施酒測，酒精濃度超過法定標準（經
    測定酒精值每公升0.29毫克）」，為警依法舉發，故依道路
    交通管理處罰條例第35條第1 項第1 款、第24條第1 項第2
    款規定裁處異議人罰鍰新臺幣（下同）19,500元，並吊扣駕
    駛執照1 年及施以道路交通安全講習。
二、異議意旨略以：異議人為本件違規時係駕駛自小客車，請求
    吊扣異議人之小型車駕駛執照，勿吊扣職業駕照以維生計，
    為此聲明異議等語。
三、按汽車駕駛人飲用酒類或其他類似物後，其吐氣所含酒精濃
    度超過每公升0.25毫克者，不得駕車，道路交通安全規則第
    114 條第2 款定有明文。又汽車駕駛人，駕駛汽車經測試檢
    定酒精濃度超過規定標準者，處15,000元以上60,000元以下
    罰鍰，並當場移置保管該汽車輛及吊扣其駕駛執照一年，道
    路交通管理處罰條例第35條第1 項第1 款規定甚明；另依同
    條例第24條第1 項第2 款之規定，並應接受道路交通安全講
    習。
四、經查：
  (一)異議人於98年1 月26日下午4 時24分許，因酒後駕駛車牌號
    碼5928 -TZ號自用一般小客貨車，行經國道1 號高速公路北
    上209. 5公里處，為警攔停實施酒測，測得其呼氣酒精濃度
    為每公升0.29毫克，超過規定標準，經警當場掣單舉發一情
    ，為異議人所不爭執，並有內政部警政署國道公路警察局公
    警局交字第Z3A013488 號舉發違反道路交通管理事件通知單
    附卷可憑。是異議人於上開時、地，有駕駛自用一般小客貨
    車經測試檢定酒精濃度超過規定標準之違規行為，堪以認定
    。
  (二)惟依道路交通管理處罰條例第35條第1 項第1 款之規定，除
    應處以罰鍰外，並應吊扣其駕駛執照一年。然現行道路交通
    管理處罰條例關於駕駛人具有多種車類之駕駛資格，因違規
    而應受吊扣駕駛執照處分時，究應吊扣何類駕駛執照一節，
    並未有明文規定。惟參諸道路交通管理處罰條例第68條於94
    年12月14日修正，並自95年3 月1 日施行，該條於修正前原
    係規定：「汽車駕駛人，因違反本條例及道路交通安全規則
    之規定，受吊扣或吊銷駕駛執照處分時，吊扣或吊銷其持有
    各級車類之駕駛執照。」修正後則規定為：「汽車駕駛人，
    因違反本條例及道路交通安全規則之規定，受吊銷駕駛執照
    處分時，吊銷其持有各級車類之駕駛執照。」亦即將「吊扣
    其持有各級車類之駕駛執照」部分刪除，考其立法理由略以
    ：「原條文將違法或違規駕駛人所持有各級車類之駕駛執照
    一併吊扣或吊銷，失之過酷，影響人民工作及生活甚鉅，爰
    修正之」等語，顯見修法意旨本在限縮原條文之適用範圍，
    以免受處分人僅因駕駛某車類違規，卻連同其他車類之駕駛
    資格均遭吊扣，而對受處分人之工作權乃至於生存權造成極
    大之侵害，有違憲法保障人民生存權及工作權之意旨。是在
    道路交通管理處罰條例第68條於95年3 月1 日修正施行後，
    其受「吊扣駕駛執照」處分者，則僅「吊扣」其違法或違規
    當時所駕駛車輛之駕駛執照，而不再吊扣其持有各級車類之
    駕駛執照甚明。此再稽諸道路交通管理處罰條例第35條第1
    項第1 款前段，既將當場移置保管該汽車輛及吊扣其駕駛執
    照併列，而未規定為「吊扣其各級車類之駕駛執照」，在解
    釋上當然係指違規駕駛當時同一等級之汽車駕駛執照而言。
  (三)按本件違規行為係發生於98年1 月26日，自應依修正後之道
    路交通管理處罰條例第68條裁處。而依前揭說明，駕駛人受
    吊扣駕駛執照處分時，不再吊扣其持有各級車類之駕駛執照
    ，故原處分機關於作成吊扣駕駛執照處分時，應就行為人所
    應吊扣之駕駛執照種類予以限定，始符合依法行政原則。異
    議人為本件違規時，係駕駛一般自用小客貨車，則其受吊扣
    駕駛執照之處分，亦僅得吊扣其小型車普通駕駛執照，限制
    其駕駛普通小型車之權利，而不得連同其餘車類之駕駛執照
    一併吊扣。至異議人如僅領有較高級之職業駕駛執照，致無
    較低階車種之小型車普通駕駛執照可供吊扣，此源於道路交
    通安全規則關於「一照原則」之駕照管理問題，惟行政機關
    本須因應法令之變更，精進其行政執行成效，斷不得因技術
    層面之困難，而置相關法令於不顧，甚或逾越比例原則，是
    技術層面的問題，要難據為原處分並無不當之理由。原處分
    機關未審酌及此，逕為裁罰，即難認為允當。
五、從而，本件受處分人之異議為有理由，爰撤銷原處分關於「
    吊扣駕駛執照12個月」部分，並就撤銷部分改諭知如主文第
    2 項所示之處罰。至原處分機關另裁處受處分人罰鍰及施以
    道路交通安全講習部分，於法並無不當，且為受處分人所不
    爭執，本院即無由就科以罰鍰及道路交通安全講習部分處分
    併予審酌，附此敘明。
據上論斷，應依道路交通管理處罰條例第87條第2 項，道路交通
案件處理辦法第20條前段之規定，裁定如主文。
中    華    民    國    98    年    2     月    6     日
                  交通法庭            法  官  游秀雯
以上正本證明與原本無異。
如不服本裁定，應於裁定送達後5日內，向本院提出抗告狀 (須
附繕本)。
中    華    民    國    98    年    2     月    6     日
                                      書記官  謝志鑫


司法院資訊處製作；財團法人民間司法改革基金會備份。
